臺灣高等法院高雄分院刑事判決　　　　93年度交上訴字第59號
上　訴　人
即　被　告　乙○○
上列上訴人因公共危險等案件，不服臺灣屏東地方法院93年度交
訴字第34號中華民國93年9 月8 日第一審判決（起訴案號：臺灣
屏東地方法院檢察署93年度偵字第1949號），提起上訴，本院判
決如下：
    主  文
原判決關於過失傷害暨定執行刑部分均撤銷。
乙○○因過失傷害人，累犯，處有期徒刑陸月，如易科罰金，以
佰元折算壹日。
其他上訴駁回。
右開撤銷改判部分所處有期徒刑陸月；與駁回上訴之部分所處有
期徒刑壹年，應執行有期徒刑壹年肆月。
    事  實
一、乙○○前於民國85年間因違反麻醉藥品管理條例案件，經本
    院判處有期徒刑10月確定；另於87年間因偽造文書罪，經臺
    灣屏東地方法院判處有期徒刑3 月，二案件接續執行，於88
    年5 月11日執行完畢，猶不知謹言慎行，在未考領小型車普
    通駕駛執照下，仍於93年3 月11日下午某時，駕駛0983-JP
    號自小客車，沿屏東縣潮州鎮○○路由南往北直行，及至當
    日傍晚16時26分許，車行至該路與福星路之十字路口時，本
    應注意市區路段限速時速50公里，且該路口又有閃光黃燈，
    應減速接近，注意安全，小心通過，及應注意車前狀況，隨
    時採取必要之安全措施，以避免危險發生，而依當時之天候
    晴、夜間有照明、柏油路面乾燥、無缺陷、亦無障礙物等路
    況，並無不能注意之情事，竟疏未注意減速慢行，猶以超過
    時速60公里以上之速度疾駛，且未注意車前狀況，適有行人
    甲○○由西向東穿越馬路時，亦未依規定由行人穿越道穿越
    道路，乙○○發現時已然煞車不及而撞上，甲○○倒地後，
    受有右脛骨、腓骨粉碎性骨折、及臉部、身體多處擦傷等傷
    害。詎乙○○肇事後，明知已致人受傷，竟未下車處理，反
    加速逃離現場，嗣經警據報後始於93年4 月6 日循線查獲。
二、案經甲○○訴由屏東縣警察局潮州分局報請臺灣屏東地方法
    院檢察署檢察官偵查起訴。
    理  由
一、上訴人即被告（下稱被告）乙○○經合法傳喚，無正當之理
    由未到庭。惟查右揭犯罪事實，業據被告於原審供承不諱，
    並於本院準備程序時為有罪之陳述，核與被害人甲○○指訴
    情節相符，並經現場目擊證人潘信宏於警、偵訊時；證人陳
    佳德於警詢時證述屬實。此外，復有被害人提出之高雄榮民
    總醫院診斷證明書、茂隆骨科醫院診斷證明書各1 紙、道路
    交通事故現場圖暨調查報告表、現場照片共14張等在卷為憑
    ，足徵被告之自白與事實相符，被告駕車肇事致人受傷及肇
    事逃逸之事實，至堪認定。
二、按行車速度，在市區道路，時速不得超過50公里；汽車行駛
    時，駕駛人應注意車前狀況，隨時採取必要之安全措施；汽
    車行駛至交岔路口，其行進應遵守燈光號誌之指示；閃光黃
    燈表示「警告」，車輛應減速接近，注意安全，小心通過，
    道路交通安全規則第93條第1 項第1 款、第94條第3 項、第
    102 條第1 項第1 款、道路交通號誌標現設置規則第21 1條
    第1 項第1 款分別定有明文。被告駕車行經上開路段，自應
    注意上開規定，且依卷附之道路交通事故調查報告表及現場
    照片所示，車禍發生地點之路況及天候狀況皆好，並無不能
    注意之情事，被告竟未減速接近該路口，且疏未注意車前狀
    況，及至突見被害人穿越馬路，已閃煞不及而撞擊被害人受
    傷，其有過失，至為明顯，雖被害人穿越馬路時，亦未依規
    定由行人穿越道穿越道路，亦有過失（詳如後述），然亦無
    從卸免被告應負之過失責任。而被告之過失與被害人受傷間
    復有相當因果關係，被告過失傷害及肇事致人受傷後逃逸之
    犯行均堪認定。
三、公訴人雖據被害人甲○○警詢時之供述，認定車禍發生當時
    ，被害人係行經行人穿越道路時，遭被告所駕駛之車輛撞擊
    受傷乙情，惟查據證人潘信宏於警詢時供述：「我當時聽到
    煞車聲，看見一輛小客車... 在停止線附近撞到一位過馬路
    之行人」、「撞擊位置在路口南端的北向車道停止線附近，
    人彈起後掉落的位置在路口北端的南向車道停止線附近」等
    語（警卷第七頁反面），參酌卷附道路交通事故現場圖，被
    害人所有便帽、手錶掉落在永安路北向快車道上；另永安路
    南向快車道停止線附近有一攤血漬等圖示，可證車禍發生當
    時，被害人並未由行人穿越道穿越道路，已然明確。故公訴
    人上開指述，因與卷證資料不符，本院不為相同認定。
四、核被告所為，係犯刑法第284 條第1 項前段之普通過失傷害
    罪、第185 條之4 之肇事逃逸罪。被告所犯上開二罪間，犯
    意各別，行為不同，應分論併罰。被告前於85年間因違反麻
    醉藥品管理條例案件，經本院判處有期徒刑10月確定；另於
    87年間因偽造文書罪，經臺灣屏東地方法院判處有期徒刑3
    月，二案件接續執行，於88年5 月11日執行完畢，此有臺灣
    高等法院被告全國前案紀錄表在卷可稽，其受有期徒刑之執
    行完畢，五年以內再犯有期徒刑以上之上開二罪，為累犯，
    依法應加重其刑。又被告並未考領小型車普通駕駛執照，已
    據被告陳明在卷，是被告無駕駛執照駕車，因而致人受傷，
    應依道路交通管理處罰條例第86條第1 項規定，就過失傷害
    犯行遞加重其刑。
五、原判決就被告肇事逃逸犯行部分，適用刑法第185 條之4 規
    定，並審酌被告犯後雖坦認犯行，態度良好，惟被告於撞擊
    到高齡77歲之被害人後，已可預見被害人所受到之傷害必屬
    嚴重，仍棄之不顧，駕車逃逸，惡性非輕等一切情狀，量處
    有期徒刑1 年。經核原判決此部分認事用法，尚無不合，量
    刑亦稱妥適，被告上訴意旨指摘原判決此部分量刑過重，為
    無理由，應予駁回。
六、原判決就被告過失傷害犯行部分，據以論處被告罪刑，固非
    無見；惟查：被害人於車禍發生時，並非由行人穿越道穿越
    馬路，已論述如前，原審為如此之認定，並依道路交通管理
    處罰條例第86條第1 項規定加重其刑，自有未洽。被告上訴
    意旨，指摘原判決此部分量刑過重，為有理由，且原判決亦
    有上開可議，自應由本院將原判決關於過失傷害部分及其定
    執行刑部分均撤銷改判。審酌被告無照駕駛，被害人因此所
    受之傷害不小，且迄今未與被害人達成民事上和解，賠償被
    害人之損害，及犯後坦承犯行等一切情狀，就過失傷害部分
    量處有期徒刑6 月及諭知如易科罰金之折算標準，並與前開
    駁回上訴之肇事逃逸部分所處有期徒刑1 年，定其應執行刑
    為有期徒刑1 年4 月。
七、被告經合法傳喚，無正當之理由不到庭，爰不待其陳述，逕
    行判決。
據上論結，應依刑事訴訟法第368 條、第369 條第1 項前段、第
364 條、第371 條、第299 條第1 項前段，刑法第284 條第1 項
前段、第51條第5 款、第47條、第41條第1 項，道路交通管理處
罰條例第86條第1 項，罰金罰鍰提高標準條例第1 條前段、第2
條，判決如主文。
本案經檢察官陳國全到庭執行職務。
中　　華　　民　　國　　94　　年　　1 　　月　　19　　日
　　　　　　　　　刑事第七庭    審判長法　官   莊飛宗
                                      法　官   曾逸誠
                                      法　官   黃三友
以上正本證明與原本無異。
過失傷害部分不得上訴
肇事逃逸部分如不服本判決，應於判決送達後10日內向本院提出
上訴狀，其未敘述理由者並應於提出上訴狀後10日內向本院補提
理由書（應附繕本）。
中　　華　　民　　國　　94　　年　　1 　　月　　20　　日
　　　　　　　　　　　　　　　　　　　書記官   黃玉珠
附錄本件判決論罪科刑法條：
刑法第185 條之4
  駕駛動力交通工具肇事，致人死傷而逃逸者，處6 月以上5 年
  以下有期徒刑。
刑法第284條第1項前段
  因過失傷害人者，處6 月以下有期徒刑、拘役或5 百元以下罰
  金。
